【裁判字號】    89,交上易,36
【裁判日期】    890331
【裁判案由】    公共危險
【裁判全文】
臺灣高等法院高雄分院刑事判決                    八十九年度交上易字第三六號
    上訴人即被告  甲○○
    選任辯護人    陳俊卿
右上訴人因公共危險案件，不服臺灣高雄地方法院八十八年度交易字第七七三號中華
民國八十八年十二月三十日第一審判決（起訴案號：臺灣高雄地方法院檢察署八十八
年度偵字第二七六三二號），提起上訴，本院判決如左：
      主  文
上訴駁回。
      事  實
一、甲○○於八十六年間因違反肅清煙毒條例等案件，經法院判處有期徒刑三年四月
    確定，於八十六年七月十日入監執行，指揮書執行完畢日期為八十九年十一月九
    日，現假釋中，其於假釋期間之八十八年十一月八日晚間，在高雄市○○路與高
    雄縣交界處附近，因參加友人喜宴而飲酒，宴畢欲往高雄縣仁武鄉訪友，其於飲
    酒後吐氣酒精濃度高達每公升○．九七毫克，其視覺能力及運動反射神經，均受
    影響，已不能安全駕駛動力交通工具，竟仍駕駛車牌號碼ＷＢ－五三一六號小自
    客車，沿高雄市左營區○○○路由南向北行駛，於翌日零時十五分許，途經該路
    與大中二路設有閃光黃燈之交岔路口，因疏未注意行至設有閃光黃燈之交岔路口
    ，應減速慢行，猶以六十公里之速度超速行駛，適有劉鵬達駕駛車牌號碼ＴＹ－
    ０三七九號自小客車沿大中二路由東向西行駛，見狀煞閃不及，與甲○○駕駛之
    上開小自客車相撞，致劉鵬達右上開小自客車之左前輪傳動軸、左後車門及甲○
    ○之右前輪、右前門均損壞，幸無人受傷。甲○○於肇事後，經前往現場處理之
    員警李正麟發覺其身上有酒味，疑其酒後駕車而施以吐氣酒精濃度測試結果，其
    酒精濃度高達每公升○．九七毫克，因而查獲上情。
二、案經高雄市政府警察局左營分局報送臺灣高雄地方法院檢察署檢察官偵查起訴。
      理  由
一、訊據上訴人即被告甲○○對其於右揭時地因酒後駕車而與證人劉鵬達發生車禍之
    事實，供認不諱，核與證人劉鵬達於警訊時證述之情節相符，並有警製車禍現場
    草圖附卷可稽，且被告駕車肇事後之同日零時四十分許，經前往現場處理之員警
    李正麟發覺被告身上有酒味，疑其酒後駕車而施以吐氣酒精濃度測試結果，被告
    吐氣酒精濃度高達每公升○．九七毫克等情，業據證人李正麟於原審審理中到庭
    陳證屬實（見原審卷第十五頁），並有酒精濃度測試單附卷足按（見警卷第七頁
    ）。又依醫學文獻所知，酒精對人體造成之影響，於呼氣時酒精濃度達每公升０
    二五毫克即會輕度中毒，造成輕度協調功能降低，呼氣酒精濃度達每公升０．五
    毫克時屬輕到中度中毒症狀，出現反應較慢、感覺減低、影響駕駛之狀況，呼氣
    酒精濃度達每公升０．七五毫克時即有思考改變、個性行為改變之現象，此有行
    政院國軍退除役官兵輔導委員會台北榮民總醫院八十八年八月五日（八八）北總
    內字第二六八六八號函文可據。復參酌學界就身體酒精濃度與肇事率（行為表現
    ）之關係，研究認為服用酒類後駕車，其視覺能力變差、運動反射神經遲鈍，足
    以影響駕駛車輛之安全，又在呼氣酒精濃度每公升達０．五五毫克以上時，其平
    衡感與判斷力障礙度升高，肇事率比未飲酒時高十倍等情觀之，本件被告肇事時
    其吐氣酒精濃度高達每公升０．九七毫克，是被告服用酒類後，確已達不能安全
    駕駛動力交通工具之程度至明。被告雖辯稱：我當時仍很清醒，並非意識模糊而
    無法安全駕駛，且事後警察叫我走二十公尺直線，也能保持身體平衡，沒有失常
    之現象等語；然查：駕駛人服用酒類後駕車，其視覺能力因受酒精影響而變差，
    運動反射神經亦受影響而遲鈍，固可由駕駛人外在之精神狀態判斷，惟精神狀態
    良好或意識正常，未必表示其視覺能力及運動反射神經正常，自不能單憑駕駛人
    外在精神狀態，作為能否安全駕駛之認定標準。何況被告雖於本院審理時辯稱於
    肇事後精神狀況良好，並非意識模糊而無法安全駕駛云云，然與其於原審中供稱
    ：我車子與人發生擦撞，跟我喝酒有關係：：但能否安全駕駛我不知道等語（原
    審卷第十五頁正、背面）顯不相符，尚難信其所辯當時能安全駕駛，係屬真實。
    至於其經員警令走直線二十公尺測試正常等情，固經證人即測試之警員李俊毅到
    庭證稱：於當天八時十三分許我在派出所測試被告酒精正常（０點二二毫克），
    然後讓他走二十公尺直線也正常之後，約在上午八時半左右才問筆錄等語無誤，
    並有酒精測定值紀錄條在卷可憑（警訊卷第七頁）。但經核上述測試距肇事現場
    測試時間（零時四十分），相隔近八小時，則酒精成分之濃度降至正常值，乃因
    時間差之關係，自不能以此時之測試為準，故無從據以採為被告有利之認定。綜
    上，足見被告所辯，乃為事後卸責之詞，尚非可採。至於被告另聲請傳喚證人即
  偕同到肇事現場處理之警員潘英傑，以證明被告肇事時精神良好、言語正常、走
    路平衡等情云云，因業經現場處理之證人李正麟證述甚詳，並有測試酒精值紀錄
    條在卷足按，事證明確，已詳如上述，故無傳訊之必要，附此敘明。從而被告服
    用酒類，不能安全駕駛動力交通工具而駕駛之事實，已臻明確，犯行洵堪認定。
二、核被告所為，係犯刑法第一百八十五條之三之服用酒類致不能安全駕駛動力交通
    工具而駕駛罪。
三、原審因依刑法第一百八十五條之三、第四十一條，罰金罰鍰提高標準條例第一條
    、第二條規定，並審酌被告酒後駕車，嚴重危害其他路人交通安全，惟其犯後態
    度尚佳，亦頗有悔意等一切情狀，量處有期徒刑四月，並諭知如易科罰金以三百
    元折算一日之標準。認事用法俱無不合，量刑亦稱妥適，被告上訴意旨否認犯罪
    ，指摘原判決不當，並無可取，為無理由，應予駁回。
據上論結，應依刑事訴訟法第三百六十八條，判決如主文。
本案經檢察官朱文彬到庭執行職務。
中    華    民    國     八十九     年       三       月     三十一     日
                              臺灣高等法院高雄分院刑事第一庭
                                  審判長法官  翁慶珍
                                        法官  周賢銳
                                        法官  李春昌
右正本證明與原本無異。
不得上訴。
                                      書記官  張得水
中    華    民    國     八十九     年       四       月        五      日
附錄：本判決論罪科刑法條：
刑法第一百八十五條之三
服用酒類或其他相類之物，不能安全駕駛動力交通工具而駕駛者，處一年以下有期徒
刑、拘役或三萬元以下罰金。
                                                                        Ａ


司法院資訊處製作；財團法人民間司法改革基金會備份。
